【裁判字號】    98,訴,115
【裁判日期】    980227
【裁判案由】    毒品危害防制條例
【裁判全文】
臺灣基隆地方法院刑事判決               98年度訴字第115號
公  訴  人  臺灣基隆地方法院檢察署檢察官
被      告  甲○○
                    （現另案於臺灣基隆監獄執行中）
上列被告因違反毒品危害防制條例案件，經檢察官提起公訴（97
年度毒偵字第3121號），被告為有罪之陳述，本院合議庭裁定由
受命法官獨任以簡式審判程序進行審理，並判決如下：
    主  文
甲○○施用第一級毒品，累犯，處有期徒刑肆月，如易科罰金，
以新臺幣壹仟元折算壹日。
    犯罪事實
一、甲○○前曾因施用毒品案件，經本院先後2 次裁定送觀察、
    勒戒後，均認無繼續施用毒品之傾向，分別於88年10月1 日
    、92年7月24 日釋放，並由臺灣基隆地方法院檢察署檢察官
    各於88年9月29日、92年7月21日，以88年度毒偵字第428 號
    、92年度毒偵緝字第53號為不起訴處分確定；又因竊盜案件
    經本院於94年7月22日，以94年度基簡字第461號判決判處有
    期徒刑5月確定；再因施用第一級毒品案件，經本院於94 年
    10月3日以94年度訴字第566 號判決判處有期徒刑8月確定，
    兩案接續執行，於95年9 月16日縮刑期滿執行完畢；又因施
    用第一級毒品案件，經本院於96年2月26日以95 年度訴字第
    941號判決判處有期徒刑9月確定（甲案）、於96年7月9日以
    96年度訴字第282號判決判處有期徒刑1年確定（乙案），另
    因竊盜案件，經本院於96年8月13日以96年度基簡字第796號
    判決判判處有期徒刑4月確定（丙案），甲案嗣經本院以96
    年度聲減字第415號裁定減刑為有期徒刑4月15日，乙、丙2
    案經本院以96 年度聲減字第124號裁定分別減刑後定應執行
    有期徒刑8月確定，上開案件並接續執行，於97年4月25日縮
    刑期滿執行完畢；再因施用第一級毒品案件，經本院於97
    年11月3日以97年度訴字第1319號判決判處應執行有期徒刑
    10月確定（施用毒品時間為97年6月16日、6月21日，現執行
    中）。
二、甲○○不思戒斷毒癮，猶於97年10月4日下午4時許，在基隆
    市○○區○○路84巷20弄10號住處內，以注射針筒注射右手
    臂血管方式，非法施用第一級毒品海洛因1次。嗣於97年10
    月6日上午11時10 分許，因向其母親要錢雙方發生口角，經
    其兄報案，為警帶回基隆市警察局第二分局和一路派出所說
    明時，自願配合警方採尿送驗並自首上開犯行，且送驗結果
    呈海洛因之嗎啡陽性反應，而悉上情。
三、案經甲○○自首暨基隆市警察局第二分局報告臺灣基隆地方
    法院檢察署檢察官偵查起訴。
    理  由
壹、程序事項
    查本件被告甲○○所犯者非為死刑、無期徒刑、最輕本刑為
    3 年以上有期徒刑之罪或高等法院管轄第一審案件，其於準
    備程序進行中，先就被訴事實為有罪之陳述，經告知其簡式
    審判程序之旨，並聽取公訴人、被告之意見後，本院業已依
    刑事訴訟法第273條之1第1 項之規定，裁定由受命法官獨任
    以簡式審判程序進行本案之審理。
貳、實體事項
一、前揭事實業據被告於本院審理時坦承不諱，而被告為警查獲
    後所採集之尿液檢體，經送請檢驗結果呈海洛因之嗎啡陽性
    反應（由於海洛因在人體內會代謝成嗎啡，因此涉嫌海洛因
    之吸食者，係檢驗其尿液中之嗎啡反應），有臺灣尖端先進
    生技醫藥股份有限公司97年10月21日報告序號基二-1濫用藥
    物檢驗報告附卷可稽，足見被告自白施用第一級毒品海洛因
    之情節與事實相符，應可採信。綜上所陳，本案事證明確，
    被告犯行堪可認定，應依法論科。
二、論罪科刑：
  (一)查海洛因係毒品危害防制條例所列管之第一級毒品，此為該
    條例第2條第2項第1款所明定；又犯毒品危害防制條例第10
    條施用毒品之罪者，檢察官應聲請法院裁定，令被告入勒戒
    處所觀察、勒戒，經觀察、勒戒後，無繼續施用毒品之傾向
    者，應即釋放，並由檢察官為不起訴處分，有繼續施用毒品
    之傾向者，則由檢察官先聲請法院裁定令入戒治處所施以強
    制戒治，俟強制戒治期滿，再行釋放，並由檢察官為不起訴
    處分；而依前開規定觀察勒戒或強制戒治執行完畢釋放後，
    5 年內再犯施用毒品之罪者，檢察官應依法追訴，毒品危害
    防制條例第20條第1項、第2項、第23條第2 項分別定有明文
    。
  (二)核被告所為，係犯毒品危害防制條例第10條第1 項之施用第
    一級毒品罪。被告持有第一級毒品海洛因之低度行為，應為
    施用毒品之高度行為所吸收，不另論罪。又被告前曾受如事
    實欄所載有期徒刑之執行，此有臺灣高等法院被告前案紀錄
    表附卷可考，其於有期徒刑之執行完畢後，5 年以內故意再
    犯本件有期徒刑以上之罪，為累犯，應加重其刑。又被告係
    因另案為警帶回派出所說明，於犯罪未遭發覺前，向警員自
    首施用第一級毒品海洛因，且自願配合採尿送驗，爰依自首
    之規定減輕其刑，並先加重而後減輕之。
  (三)爰審酌立法院於86年10月30日三讀通過於87年5月20 日公布
    ，同年月22日生效之毒品危害防制條例，該條例對於施用毒
    品之被告改以治療、矯治為目的，非重在處罰，是被告違反
    本罪實係基於「病患性」行為，而對他人甚少損害，然被告
    前曾因施用毒品，經送觀察勒戒及徒刑之執行，有上開前案
    紀錄表為憑，素行非佳，經警查獲後仍未戒絕，再衡量被告
    犯後坦承犯行之態度良好等一切情狀，判處如主文所示之刑
    ，並諭知易科罰金之折算標準。
據上論斷，應依刑事訴訟法第273條之1第1項、第299條第1 項前
段，毒品危害防制條例第10條第1項，刑法第11條前段、第47 條
第1項、第62條前段、第41條第1項前段，判決如主文。
本案經檢察官乙○○到庭執行職務。
中    華    民    國    98    年    2    月    27    日
                  刑事第三庭法    官  林淑鳳
以上正本證明與原本無異。
如不服本判決應於收受送達後10日內向本院提出上訴書狀，並應
敘述具體理由；其未敘述上訴理由者，應於上訴期間屆滿後20日
內向本院補提理由書（均須按他造當事人之人數附繕本）「切勿
逕送上級法院」。
中    華    民    國    98    年    2    月    27    日
                            書 記 官  蕭利峰
附件論罪法條：
毒品危害防制條例第10條
施用第一級毒品者，處 6 月以上 5 年以下有期徒刑。
施用第二級毒品者，處 3 年以下有期徒刑。


司法院資訊處製作；財團法人民間司法改革基金會備份。
